臺灣彰化地方法院民事判決　93年度訴字第241號
原　　　告　甲○○
訴訟代理人　何崇民律師
被　　　告　彰田企業股份有限公司
　　　　　　　　　　　　　路6.
法定代理人　乙○○
訴訟代理人　陳政麟律師
上列當事人間請求清償借款事件，本院於民國94年7月25日言詞
辯論終結，判決如下：
    主      文
被告應給付原告新臺幣貳佰壹拾肆萬元，及自民國九十三年二月
十九日起至清償日止，按週年利率百分之五計算之利息。
訴訟費用由被告負擔。
本判決於原告以新臺幣柒拾壹萬仟元供擔保後，得假執行。但
被告如以新臺幣貳佰壹拾肆萬元為原告預供擔保，得免為假執行
。
    事實及理由
一、原告起訴主張：被告自民國92年1月6日起，即陸續向原告借
    款，並由被告簽發支票交付予原告，作為清償方法。其中，
    被告於92年5月5日向原告借款時所簽發如附表所示編號1、2
    支票，以及同月6日向原告借款時所簽發如附表編號3、4支
    票，均因被告表示其資金周轉困難，故原告於附表所示4紙
    支票之發票日屆至時，並未為付款之提示。此外，被告另於
    92年5月9日、同月12日，分別向原告借款新臺幣（下同）55
    0,000元、1,590,000元（下稱系爭2,140,000元借款），並
    由原告直接將借款存入被告在復華商業銀行股份有限公司鹿
    港分行所開立帳號0000000000000號之支票存款帳戶內，然
    被告就系爭2,140,000元借款，並未簽發支票作為清償方法
    。嗣後，被告公司副總經理丙○○雖於92年6月20日代理被
    告與原告就附表所示4紙支票之借款，成立和解契約（下稱
    系爭和解契約），原告同意無條件和解，復將附表所示4紙
    支票返還予被告，然系爭2,140,000元借款並不在和解之範
    圍內，被告自仍負有返還借款之義務，詎經原告以存證信函
    催告被告返還借款，均未獲置理，爰基於消費借貸之法律關
    係，請求被告返還借款等語。並聲明：如主文第1項所示，
    以及願供擔保，聲請宣告假執行。
二、被告則以：兩造於92年6月20日簽訂之和解書載明兩造無條
    件和解，並非記載僅就借款之一部成立和解，且原告亦未保
    留其他借款之債權，故系爭和解契約顯已就兩造間全部借款
    成立和解，原告就系爭2,140,000元借款之債權，即因和解
    而消滅等語，資為抗辯。並聲明：(一)原告之訴及假執行之聲
    請均駁回。(二)如受不利判決，願供擔保，聲請免為假執行。
三、兩造不爭執之事實：
  (一)被告自92年1月6日起，即陸續向原告借款，至92年6月20日
    止，尚積欠如附表所示4紙支票之2,080,000元借款，以及系
    爭2,140,000元借款。
  (二)被告公司副總經理丙○○於92年6月20日代理被告與原告成
    立系爭和解契約，並簽訂和解書。
四、原告另主張：被告尚積欠原告系爭2,140,000元借款，仍未
    清償等語，則為被告所否認，並以前詞置辯。是以，本件兩
    造之爭點即為系爭和解契約之和解範圍是否包括系爭2,140,
    000元借款在內？按和解有使當事人所拋棄之權利消滅及使
    當事人取得和解契約所訂明權利之效力，民法第737條固有
    明文。惟和解之範圍，應以當事人相互間欲求解決之爭點為
    限，至於其他爭點，或尚未發生爭執之法律關係，雖與和解
    事件有關，如當事人並無欲求一併解決之意思，要不能因其
    權利人未表示保留其權利，而認該權利已因和解讓步，視為
    拋棄而消滅（最高法院57年度臺上字第2180號判例意旨參照
    ）。經查，卷附兩造不爭執其真正之和解書記載：「茲丙○
    ○同意本人甲○○返還下列支票肆張，雙方無條件和解，恐
    口無憑，特立此據。返還支票明細如下」等詞，其下方則列
    載如附表所示4紙支票之支票號碼、票面金額、發票日，再
    由丙○○與原告分別簽名、蓋章，並填載其等身分證統一編
    號、地址，以及和解書簽訂日期即92年6月20日；除此之外
    ，全無其他文字之記載。通觀和解書全文，除表明兩造就附
    表所示4紙支票之借款，無條件成立和解外，並無隻字片語
    提及兩造就系爭2,140,000元借款亦一併成立和解，按諸前
    揭說明，自不能僅以原告未表示保留系爭2,140,000元借款
    債權，即認為系爭2,140,000元借款亦在系爭和解契約之和
    解範圍內。本件被告辯稱系爭和解契約之和解範圍包括系爭
    2,140,000元借款在內等語，既與和解書文義不符，且被告
    復未能提出其他證據，以實其說，則其所辯，自難採取。系
    爭和解契約之和解範圍不包括系爭2,140,000元借款在內，
    堪以認定。
五、按借用人應於約定期限內，返還與借用物種類、品質、數量
    相同之物，未定返還期限者，借用人得隨時返還，貸與人亦
    得定1個月以上之相當期限，催告返還。給付無確定期限者
    ，債務人於債權人得請求給付時，經其催告而未為給付，自
    受催告時起，負遲延責任。其經債權人起訴而送達訴狀，或
    依督促程序送達支付命令，或為其他相類之行為者，與催告
    有同一之效力。前項催告定有期限者，債務人自期限屆滿時
    起負遲延責任。遲延之債務，以支付金錢為標的者，債權人
    得請求依法定利率計算之遲延利息。但約定利率較高者，仍
    從其約定利率。民法第478條、第229條第2項、第3項、第23
    3條第1項分別定有明文。經查，本件被告向原告借貸系爭2,
    140,000元借款，兩造雖未約定返還期限，然原告業於92年1
    0月29日以臺中福平里郵局存證信函第762號，催告被告返還
    ，經被告於同月30日收受等情，此有原告所提出存證信函影
    本、掛號函件回執影本在卷可稽，截至93年2月18日本院93
    年度促字第1883號支付命令送達被告之日止，為時逾1個月
    以上，此有送達證書附卷可考，是以原告請求被告返還系爭
    2,140,000元借款，並給付自支付命令送達被告翌日起即93
    年2月19日起至清償日止之法定遲延利息，於法自屬有據。
六、從而，原告基於消費借貸之法律關係，請求被告給付原告2,
    140,000元，及自93年2月19日起至清償日止，按週年利率百
    分之5計算之利息，為有理由，應予准許。
七、按關於財產權之訴訟，原告釋明在判決確定前不為執行，恐
    受難於抵償或難於計算之損害者，法院應依其聲請，宣告假
    執行。原告陳明在執行前可供擔保而聲請宣告假執行者，雖
    無前項釋明，法院應定相當之擔保額，宣告供擔保後，得為
    假執行。法院得依聲請或依職權，宣告被告預供擔保，或將
    請求標的物提存而免為假執行。民事訴訟法第390條、第392
    條第2項分別定有明文。本件兩造均陳明願供擔保，聲請宣
    告假執行或免為假執行，經核均無不合，爰各酌定相當擔保
    金額，併准許之。
八、訴訟費用負擔之依據：民事訴訟法第78條。
中　　華　　民　　國　　94　　年　　 8  　月　　 8    日
                  民事第二庭    法　官　鄭舜元
以上正本係照原本作成。
如對判決上訴，應於判決送達後20日內向本院提出上訴狀。
中　　華　　民　　國　　94　　年　　 8  　月　　 8    日
                      　　　    書記官　顏督訓
┌────────────────────────────────────────┐
│附表                                                           93年度訴字第241號│
├─┬────┬──────────┬─────┬──────────┬─────┤
│編│發 票 日│     發  票  人     │  金  額  │      付  款  人    │ 支票號碼 │
│號│        │                    │（新臺幣）│                    │          │
├─┼────┼──────────┼─────┼──────────┼─────┤
│1 │92.05.14│彰田企業股份有限公司│530,000元 │復華商業銀行鹿港分行│AC0000000 │
├─┼────┼──────────┼─────┼──────────┼─────┤
│2 │92.05.14│彰田企業股份有限公司│550,000元 │復華商業銀行鹿港分行│AC0000000 │
├─┼────┼──────────┼─────┼──────────┼─────┤
│3 │92.05.13│彰田企業股份有限公司│500,000元 │復華商業銀行鹿港分行│AC0000000 │
├─┼────┼──────────┼─────┼──────────┼─────┤
│4 │92.05.15│彰田企業股份有限公司│500,000元 │復華商業銀行鹿港分行│AC0000000 │
└─┴────┴──────────┴─────┴──────────┴─────┘
